臺灣高等法院高雄分院刑事裁定
111年度毒抗字第160號
抗  告  人  
即  被  告  黃雅欣


上列抗告人因聲請觀察勒戒案件，不服臺灣高雄地方法院中華民
國111年3月28日裁定（111年度毒聲字第166號），提起抗告，本
院裁定如下：
   主  文
抗告駁回。
    理  由
一、抗告意旨略以：本件檢察官聲請對被告令入勒戒處所施以觀
    察、勒戒，未有隻字片語說明被告為何不適用在戒治所外進
    行戒癮治療，此已侵害抗告人權益。被告現持續進行尿液檢
    查，均無發現再施用毒品，並已向高雄凱旋醫院掛號報名戒
    癮治療，顯見被告戒毒之決心，另被告現仍積極尋求攜帶未
    成年子回家同住之計畫，以利給予溫暖之家庭照顧，望給予
    被告在戒治所外進行戒癮治療之機會等語。
二、犯毒品危害防制條例第10條之罪者，檢察官應聲請法院裁定
    ，令被告入勒戒處所觀察、勒戒，其期間不得逾2月；依前
    項規定為觀察、勒戒或強制戒治執行完畢釋放後，3年後再
    犯第10條之罪者，適用本條前2項之規定，毒品危害防制條
    例第20條第1項、第3項分別定有明文。而上開所謂「3年後
    再犯」，只要本次再犯（不論修正施行前、後）距最近1次
    觀察、勒戒或強制戒治執行完畢釋放，已逾3年者，即該當
    之，不因其間有無犯第10條之罪經起訴、判刑或執行而受影
    響（最高法院刑事大法庭109年度台上大字第3826號裁定意
    旨參照）。又毒品危害防制條例所規定之觀察、勒戒程序，
    係針對受處分人所為保安處分，目的在戒除行為人施用毒品
    身癮及心癮，以達教化與治療之目的，其立法意旨在幫助施
    用毒品者戒毒，性質上為一療程，而非懲罰，並屬強制規定
    ，除檢察官審酌個案情形，依同條例第24條第1項為附命完
    成戒癮治療之緩起訴處分外，凡經檢察官聲請法院裁定將被
    告送勒戒處所觀察、勒戒者，法院僅得就其聲請審查被告是
    否有施用毒品之行為，以及被告是否為「初犯」或為觀察、
    勒戒、強制戒治執行完畢後「3年後再犯」而為准駁之裁定
    ，並無自由斟酌以其他方式替代或得以其他原因免予執行之
    權。又是否給予被告為附命完成戒癮治療之緩起訴處分，屬
    刑事訴訟法第253條之1第1項及第253條之2第1項第6 款特別
    賦予檢察官之職權裁量，法院原則上應尊重檢察官職權之行
    使，僅對其裁量為有限之低密度審查。
三、經查：
  ㈠被告於民國110年11月10日22時許，在高雄市○○區○○○路000號
    525房內，以將第二級毒品甲基安非他命置入玻璃球燒烤後
    吸食煙霧之方式，施用甲基安非他命1次乙節，業據被告於
    警詢時坦承不諱，且其於110年11月11日16時33分許為警採
    尿送驗結果，呈安非他命及甲基安非他命陽性反應之事實，
    有高雄市政府警察局鳳山分局毒品案件尿液採證代碼對照表
    （尿液代碼：FS580號）及正修科技大學超微量研究科技中
    心110年12月8日報告編號:R00-0000-0000尿液檢驗報告（原
    始編號：FS580號）在卷可佐，足認被告上開任意性自白與
    事實相符。本件事證明確，被告於前揭時間地點同時施用第
    二級毒品甲基安非他命之事實，堪可認定。
  ㈡又被告前因施用毒品案件，經送觀察、勒戒後，因認無繼續
    施用毒品傾向，於101年4月10日執行完畢釋放，並經臺灣高
    雄地方檢察署（下稱高雄地檢署）檢察官以101年度毒偵緝
    字第66、67、68號不起訴處分確定，迄今並無再為觀察、勒
    戒或強制戒治處遇之紀錄乙節，有臺灣高等法院被告前案紀
    錄表在卷可稽。本件係被告於前開觀察、勒戒執行完畢釋放
    3年後所為，依前揭說明，縱被告期間因犯第10條之罪經起
    訴、判刑或執行，仍應依修正後毒品危害防制條例第20條第
    3項規定，檢察官得聲請法院裁定，令被告入勒戒處所觀察
    、勒戒。
  ㈢被告於前述觀察、勒戒執行完畢釋放後，仍於102年、106年
    、107年、108年間多次因施用毒品案件，經法院判處罪刑確
    定並入監執行，最近一次甫於109年12月31日因有期徒刑易
    科罰金執行完畢出監，可參前述臺灣高等法院被告前案紀錄
    表自明，被告屢犯施用毒品犯行，已多次入監執行，仍未能
    矯正惡習，可見其有毒品來源、法治觀念淡薄，戒絕毒癮之
    意志不堅、自制力薄弱，若再僅以寬鬆之社區性戒癮治療，
    已難期待其能完全戒絕毒癮，因認檢察官聲請令被告入勒戒
    處所觀察、勒戒，以監禁式之治療方式，求短時間內隔絕被
    告之毒品來源，務使其專心戒除毒癮，而未依刑事訴訟法第
    253條之1規定對被告為附命完成戒癮治療之緩起訴處分，核
    其此部分職權之行使尚屬合法，形式上亦無裁量恣意或濫用
    之情，聲請依法有據。原審據之裁定被告施用第二級毒品，
    令入勒戒處所觀察、勒戒，其期間不得逾2月，於法並無不
    合。至被告所述須照顧未成年子女等家庭狀況，要屬個人因
    素，與其應否送請觀察勒戒無涉；再者，檢察官就被告是否
    得採行為「緩起訴之戒癮治療」，乃屬其職權之行使，本件
    既查無檢察官前開觀察、勒戒之聲請，有何違背法令、認定
    事實有誤或其他重大明顯瑕疵之處，對於檢察官裁量權之適
    法行使，法院自應予以尊重。
四、綜上所述，原審以被告確有施用第二級毒品之犯行，因而裁
    定令被告入勒戒處所觀察、勒戒，核其認事用法，並無違誤
    或不當。被告徒執前詞，指摘原裁定不當，為無理由，應予
    駁回。
據上論斷，應依刑事訴訟法第412 條，裁定如主文。
中　　華　　民　　國　　111 　年　　5 　　月　　9 　　日
                  刑事第八庭    審判長法  官  邱明弘
                                      法  官  林書慧
                                      法  官  黃宗揚　　
以上正本證明與原本無異。
不得再抗告。
中　　華　　民　　國　　111 　年　　5 　　月　　9 　　日
　　　　　　　　　　　　　　　　　　  書記官  秦富潔